【裁判字號】    95,財管,84
【裁判日期】    951124
【裁判案由】    指定遺產管理人
【裁判全文】
臺灣臺南地方法院民事裁定              95年度財管字第84號
聲  請  人  新昌資產管理股份有限公司
法定代理人  乙○○
上列聲請人聲請為被繼承人甲○○選任遺產管理人事件，本院裁
定如下：
    主      文
選任財政部國有財產局台灣南區辦事處台南分處為被繼承人甲○
○之遺產管理人。
聲請程序費用由被繼承人甲○○之遺產負擔。
    理      由
一、按繼承人均拋棄其繼承權者，準用關於無人承認繼承之規定
    ，民法第1176條第6項定有明文。又繼承開始時，繼承人之
    有無不明，而不能依民法第1177條選定遺產管理人時，得由
    利害關係人聲請法院選任之。民法第1178條第2項亦定有明
    文。是揆諸前揭規定意旨，於繼承人皆拋棄其繼承權，無人
    繼承時，亦應許利害關係人聲請法院選任遺產管理人，俾為
    遺產之處置。
二、本件聲請意旨略以：緣被繼承人甲○○係華僑商業銀行股份
    有限公司之債務人，嗣華僑商業銀行股份有限公司於民國94
    年9月1日將其對債務人之一切權利讓與聲請人，並登報公告
    ，惟被繼承人甲○○於95年3月16日死亡，其第一、二、三
    順位繼承人均拋棄繼承權，是否仍有應繼承人不明，而其親
    屬會議並未於1個月內選定遺產管理人，致聲請人對被繼承
    人之遺產無法行使權利，為確保聲請人之權利，爰依法聲請
    指定被繼承人甲○○之遺產管理人等語。
三、經查，聲請人主張之上開事實，業據其提出本院95年7月26
    日南院慧家寅95年度繼字第785號函影本、戶籍謄本、本院
    90年3月26日89南院鵬執合字第15835號債權憑證影本、債權
    讓與聲明書影本、報紙節本影本為證，復經本院依職權調閱
    本院95年度繼字第785號拋棄繼承卷宗查核屬實，自堪信聲
    請人之主張為真實。又查被繼承人甲○○之繼承人均已聲明
    拋棄繼承權，且未準用民法第1177條規定選定遺產管理人，
    聲請人既為被繼承人之債權人，則其以利害關係人之身分聲
    請選任被繼承人甲○○之遺產管理人，核與上開規定並無不
    合，應予准許。
四、又按公示催告期限屆滿，無繼承人承認繼承時，其遺產於清
    償債權，並交付遺贈物後，如有剩餘，歸屬國庫；又按非公
    用國有財產以財政部國有財產局為管理機關，民法第1185條
    、國有財產法第12條分別定有明文。查本件被繼承人甲○○
    之繼承人皆已拋棄繼承權，且未準用民法第1177條之規定選
    定遺產管理人，足徵渠等對被繼承人遺產之處置已漠不關心
    ，而被繼承人甲○○之遺產，倘無人承認繼承時，將於清償
    債權，交付遺贈物後，歸屬國庫，為使被繼承人甲○○遺產
    之處置順利進行，是本院認選任財政部國有財產局台灣南區
    辦事處台南分處為被繼承人甲○○之遺產管理人為適當。
五、依非訟事件法第157條，裁定如主文。
中    華    民    國    95    年    11    月    24    日
                        家事法庭法  官  林育幟
以上正本證明與原本無異
如對本裁定抗告須於裁定送達後十日內向本院提出抗告狀
中    華    民    國    95    年    11    月    24    日
                                書記官  黃坤義


司法院資訊處製作；財團法人民間司法改革基金會備份。
